【裁判字號】    99,事聲,91
【裁判日期】    991123
【裁判案由】    聲明異議
【裁判全文】
臺灣板橋地方法院民事裁定              99年度事聲字第91號
異  議  人  臺灣銀行股份有限公司（原中央信託局股份有限公
            司）
法定代理人  己○○
代  理  人  甲○○
            庚○○
複  代理人  乙○○
            戊○○
上列異議人因與相對人陵陽網路企業股份有限公司等間聲請發還
擔保金事件，異議人即聲請人就本院99年度司聲字第654 號聲請
發還擔保金事件，於民國99年8 月19日所為駁回其聲請之裁定，
聲明異議，本院裁定如下：
    主  文
異議駁回。
異議程序費用由異議人負擔。
    理  由
一、按民事訴訟法第240 條之4 第1 、2 、3 項分別規定：「當
    事人對於司法事務官處理事件所為之終局處分，得於處分送
    達後十日之不變期間內，以書狀向司法事務官提出異議。」
    、「司法事務官認前項異議有理由時，應另為適當之處分；
    認異議為無理由者，應送請法院裁定之。」、「法院認第1
    項之異議為有理由時，應為適當之裁定；認異議為無理由者
    ，應以裁定駁回之。」。查本件異議人就本院司法事務官於
    民國99年8 月19日以99年度司聲字第654 號發還擔保金事件
    裁定駁回其聲請發還擔保金之終局處分（依民事訴訟法第24
    0 條之2 第1 項、第104 條第1 項規定以「裁定」名稱為之
    ），聲明不服提起異議，是本院依法自應就本院司法事務官
    所為之裁定，審究聲明異議人之異議有無理由，合先敘明。
二、次按應供擔保之原因消滅；或供擔保人證明受擔保利益人同
    意返還；或訴訟終結後，供擔保人證明已定20日以上之期間
    ，催告受擔保利益人行使權利而未行使或法院依供擔保人之
    聲請，通知受擔保利益人於一定期間內行使權利並向法院為
    行使權利之證明而未證明者，法院應依供擔保人之聲請，以
    裁定命返還其提存物或保證書，民事訴訟法第104 條第1 項
    定有明文，依同法第106 條之規定，於其他依法令供訴訟上
    之擔保者，亦準用之。其中因釋明假扣押之原因而供之擔保
    ，係擔保債務人因假扣押所應受之損害，故必待無損害發生
    ，或債權人本案勝訴確定，或就所生之損害已經賠償時，始
    得謂供擔保之原因消滅最高法院53年台抗字第279 號判例意
    旨可資參照。又所謂訴訟終結，在因假扣押或假處分所供擔
    保之情形，因該擔保係為保障受擔保利益人因不當假扣押或
    假處分所受損害而設，倘執行法院已依假扣押或假處分裁定
    實施假扣押或假處分之執行，則在供擔保人撤回假扣押或假
    處分之執行前，受擔保利益人所受損害仍可能繼續發生，損
    害額既未確定，自無從強令其行使權利，必待供擔保人已撤
    回假扣押或假處分之執行，始得謂訴訟終結。（最高法院98
    年度台抗字第830 號裁定意旨參照）。
三、本件異議意旨略以：原裁定以異議人既未撤回假扣押執行程
    序，則仍有追加執行標的之可能，難認相對人等無損害發生
    ，然本件假扣押裁定於91年7 月10日送達於債權人，早逾30
    日之期限，依強制執行法第132 條規定，自不能再聲請假扣
    押執行，故原裁定理由矛盾，當然違背法令，應予廢棄。又
    關於原裁定指異議人未撤回對相對人全部假扣押執行程序，
    相對人可能發生損害尚未確定，惟此係因相對人丙○○及丁
    ○○部分之存款及薪資債權，均因第三人聲明異議而逾期未
    起訴，經執行法院撤銷執行命令，而丁○○名下土地建物，
    亦經其他債權人聲請強制執行拍定，於93年5 月20日受分配
    完成，此觀之本院95年度聲字第478 號裁定可知，異議人就
    相對人丙○○、丁○○部分聲請，應屬有據。另本院95年度
    聲字第2604號裁定，亦認定異議人已符合民事訴訟法第104
    條第1 項第3 款所定「訴訟終結」情形。原裁定並未具體敘
    明本件有何假扣押存在，又未敘明上開2 次裁定認定之事實
    有何不當，有裁判未備理由之違法。再者，原裁定指摘本院
    95年度聲字第2700號催告行使權利事件，係以丁○○為陵陽
    網路企業股份有限公司（下稱陵陽公司）之法定代理人，故
    不能謂以合法催告陵陽公司行使權利而未行使，然異議人於
    95年11月9 日聲請催告行使權利時，聲請狀載明該公司之法
    定代理人為丙○○，原裁定所稱，亦有矛盾，有待查明。為
    此依法提出異議，請求廢棄原裁定，准予發還擔保金等語。
四、經查，異議人聲請本院於91年7 月1 日以91年度裁全竹字第
    5289號裁定准予假扣押，並據以聲請本院以91年度執全字第
    2443號假扣押執行事件對相對人之財產予以假扣押在案，嗣
    異議人於95年5月25日具狀向本院執行處撤回假扣押執行程
    序等情，業據本院依職權調取上開卷宗核閱屬實，固已符合
    民事訴訟法第104條第1項第3款所定之「訴訟終結」情形（
    即有關對丁○○所有不動產聲請假扣押部分，肇於92年9月2
    日異議人聲明參與分配時，係執臺灣台北地方法院91年度訴
    字第5616號確定判決為之，並表明其為假扣押裁定之本案訴
    訟；是執行法院93年1月19日分配表亦以本案確定判決金額
    列入分配，則該項假扣押標的已因本案調卷執行而告終結。
    故而異議人於95年5月25日撤回最後1項假扣押執行標的時，
    假扣押程序已全部終結，已無再追加執行標的之可能，附此
    敘明。）。然相對人陵陽公司既已廢止，而丙○○為該公司
    之法定代理人，本院95年度聲字第2700號催告行使權利事件
    ，卻以丁○○為其法定代理人，將催告行使權利函送達至丁
    ○○之戶籍住所，難認為已合法催告陵陽公司行使權利而未
    行使。是異議人聲請發還擔保金，於法尚有未合，自不應准
    許。原裁定駁回異議人之聲請，核無違誤，異議意旨指摘原
    裁定不當，求予廢棄，為無理由，應予駁回。
五、據上論結：本件異議為無理由，依民事訴訟法第240 條之4
    第3 項後段，裁定如主文。
中    華    民    國    99    年    11    月    23    日
              民事第一庭    法      官  黃信滿
上為正本係照原本作成
如不服本裁定，應於裁定送達後10日內，以書狀向本院提出抗告
，並繳納抗告費新臺幣1千元
中    華    民    國    99    年    11  月      23    日
                             書  記  官  莊琬婷

司法院資訊處製作；財團法人民間司法改革基金會備份。
